【裁判字號】    97,易,2061
【裁判日期】    990610
【裁判案由】    傷害
【裁判全文】
臺灣臺南地方法院刑事判決              97年度易字第2061號
公  訴  人  臺灣臺南地方法院檢察署檢察官
被      告  乙○○
            己○○
上二人共同
選任辯護人  洪梅芬律師
            涂欣成律師
被      告  甲○○
            庚○○
上二人共同
選任辯護人  莊美貴律師
上列被告因傷害案件，經檢察官提起公訴（九十七年度偵字第七
九二三號），本院判決如下：
    主  文
甲○○傷害人之身體，處有期徒刑月，如易科罰金，以新臺幣
壹仟元折算壹日。
庚○○傷害人之身體，處拘役拾日，如易科罰金，以新臺幣壹
仟元折算壹日。
乙○○傷害人之身體，處有期徒刑貳月，如易科罰金，以新臺幣
壹仟元折算壹日。
己○○傷害人之身體，處拘役貳拾日，如易科罰金，以新臺幣壹
仟元折算壹日。
    事  實
一、甲○○與庚○○為夫妻關係，同住於臺南縣佳里鎮鎮○街85
    巷17號，與同住於同巷20號之乙○○及己○○夫妻為鄰居，
    兩家平日即因洗車污水處理及生活習性問題互有嫌隙。甲○○、庚○○於民國九十七年三月二十九日晚間十時許欲開車
    出門之際，又因細故在臺南縣佳里鎮鎮○街85巷20號前與乙○○及己○○發生爭吵，甲○○、庚○○、乙○○與己○○
    竟分別基於傷害他人身體之犯意，由己○○與庚○○徒手相
    互拉扯扭打，甲○○與乙○○則以徒手相互扭打及各以磚頭
    毆打對方頭部之方式互毆，庚○○因而受有腹壁挫傷之傷害
    ；己○○則受有右腳踝擦傷約1公分、右手擦傷兩處各約0.2
    公分及右手腕扭傷之傷害；甲○○則受有左側外耳之開放性
    傷口約1.5公分、右側手指挫傷及頭皮挫傷；乙○○則因受
    有左眼鈍挫傷併上下眼瞼瘀傷、左上眼瞼外側撕裂傷約1公
    分、左側頭皮撕裂傷約4公分等傷害，而演變為左眼外傷性
    視神經病變、頭部外傷症候群、腦震盪後遺症、頭部撕裂傷
    併頭痛、睡眠障礙等傷害。
二、案經甲○○、庚○○、乙○○、己○○分別訴由臺南縣警察
    局佳里分局報告臺灣臺南地方法院檢察署檢察官偵查起訴。
    理  由
壹、程序部分：
    按被告以外之人於審判外之言詞或書面陳述，除法律有規定
    者外，不得作為證據，刑事訴訟法第一百五十九條固定有明
    文。惟按除顯有不可信之情況外，從事業務之人於業務上或
    通常業務過程中須製作之紀錄文書、證明文書，亦得為證據
    ；被告以外之人於審判外之陳述，雖不符刑事訴訟法第一百
    五十九條之一至之四之傳聞法則例外規定，而經當事人於審
    判程序同意作為證據，法院審酌該言詞陳述或書面陳述作成
    時之情況，認為適當者，亦得為證據；當事人、代理人或辯
    護人於法院調查證據時，知有第一百五十九條第一項不得為
    證據之情形，而未於言詞辯論終結前聲明異議者，視為有前
    項之同意，同法第一百五十九條之四第二款、第一百五十九
    條之五亦已分別明訂。經查：
一、本件被告甲○○、庚○○與乙○○、己○○分別就對方夫妻
    所涉傷害罪部分，在警詢及檢察事務官前所為之陳述，以及
    證人張美女於警詢及檢察事務官前所為之陳述，因均為被告
    以外之人於審判外之言詞陳述，且經被告乙○○、己○○及
    甲○○、庚○○於本院準備程序及審理時就其證據能力聲明
    異議，依刑事訴訟法第一百五十九條之規定，無證據能力。
二、又證人丙○○、戊○○、丁○○於警詢及檢察事務官前所為
    之陳述，雖亦均為被告以外之人於審判外所為之陳述，然渠
    等此部分之證詞，業經被告四人及其辯護人於本院審判程序
    同意作為證據，是渠等前揭陳述應有證據能力。
三、另卷附乙○○九十七年三月二十九日、五月三十日、九十八
    年七月十三日之佳里綜合醫院乙種診斷證明書及病歷，己○○於九十七年三月三十日、七月十日之佳里綜合醫院乙種診
    斷證明書及病歷各一份、甲○○、庚○○各於九十七年三月
    二十九日之財團法人台灣基督長老教會新樓醫院（下稱新樓
    醫院）診斷證明書及病歷各一份、乙○○九十七年三月三十
    一日之國立成功大學醫學院附設醫院（下稱成大醫院）診斷
    證明書、病歷、全民健康保險成人預防保健服務檢查單、中
    央健康保險局保險對象住診就醫紀錄明細表、李芳輝醫師診
    療紀錄、黃永裕診所病歷表各一份，均係從事業務之人於業
    務上或通常業務過程所須製作之紀錄文書及證明文書。被告
    甲○○、庚○○雖辯稱：告訴人乙○○所提出由李芳輝醫師
    於九十六年三月五日為被告乙○○所製作之全民健康保險成
    人預防保健服務檢查單非基於專業而開立，又所提出九十七
    年五月三十日、八月十五日、九十八年七月十三日之佳里綜
    合醫院乙種診斷證明書各一張，與本案並無相關，均無證據
    能力云云。然觀諸前揭檢查單之內容，除部分尿液、血液及
    生化檢查項目需經由實驗室檢查，而已由醫檢師將檢查結果
    記載明確並蓋章負責外，其餘項目包含視力檢查均係一般體
    檢項目，實非已受過多年醫學院教育、實習，並取得國家醫
    師考試合格及專科醫師證書之一般醫生所不能勝任，況該文
    書係於本案發生前一年所為，非為個案而製作，亦無造假之
    必要；另乙○○所提出佳里綜合醫院九十七年五月三十日、
    八月十五日、九十八年七月十三日之診斷證明書中，當已載
    明所診斷之病症，係依據乙○○於九十七年三月二十九日受
    有頭部撕裂傷於該院急診後持續門診治療所為之判斷，與本
    案非無相關，此外，前揭檢查單及診斷證明書亦查無其他顯
    有不可信之情況，則依刑事訴訟法第一百五十九條之四第二
    款之規定，當與上開其他醫院診斷證明書、病歷、就醫紀錄
    及診療紀錄均有證據能力，合先敘明。
貳、實體部分：
一、被告甲○○、庚○○被訴普通傷害罪部分：
  (一)訊據被告甲○○、庚○○固坦承曾於案發時、地各以手持磚
    頭、徒手及徒手之方式分別毆打告訴人乙○○、己○○，並
    因而使乙○○受有頭皮撕裂傷約4公分、臉部撕裂傷約0.5公
    分之傷害，己○○則受有右腳踝擦傷約1公分、右手擦傷兩
    處各約0.2公分及右手腕扭傷等傷害之事實，惟均矢口否認
    有何傷害犯意，被告甲○○辯稱：伊徒手及持磚塊毆打告訴
    人乙○○，均係因先遭乙○○攻擊而欲反擊所致，主觀上係
    出於防衛意思，客觀上亦是出手在後且必要之防衛行為，另
    無證據證明乙○○因其上開傷害行為而造成視力減損、頭痛
    併睡眠障礙等傷害云云；被告庚○○則辯稱：伊徒手拉扯告
    訴人己○○成傷，係因己○○先行出手拉扯，伊本於防衛本
    能所致，所為應該當刑法第二十三條之正當防衛要件而不罰
    云云。經查：
  1.被告甲○○、庚○○於案發時、地因故與告訴人乙○○及己○○夫妻發生口角，二人因而各以徒手、磚塊及徒手之方式
    ，分別毆打或拉扯告訴人乙○○及己○○，告訴人乙○○因
    而受有頭皮撕裂傷約4公分、臉部撕裂傷約0.5公分之傷害；
    己○○則受有右腳踝擦傷約1公分、右手擦傷兩處各約0.2
    公分及右手腕扭傷等傷害一節，為被告頭皮撕裂傷約4公分
    、臉部撕裂傷約0.5公分之傷害，甲○○、庚○○所坦承，
    核與告訴人即證人乙○○、己○○於本院審理時證述明確，
    並與目擊證人丙○○、戊○○、丁○○於警詢、偵查或本院
    審理時所證：曾於案發時、地見被告甲○○、庚○○分別與
    告訴人乙○○、己○○拉扯扭打等情大致相符，且有乙○○
    、己○○之九十七年三月二十九日、同年月三十日佳里綜合
    醫院診斷證明書、病歷資料各一份、乙○○受傷照片一幀、
    監視錄影畫面翻拍照片六幀和本院九十八年三月三日勘驗筆
    錄一份在卷可稽，及被告甲○○持以毆打告訴人乙○○之磚
    頭一個扣案可資佐證，是被告甲○○、庚○○此部分之自白
    ，因與事實相符，應屬實在。
  2.被告甲○○雖矢口否認其前揭傷害行為，尚令告訴人乙○○
    受有眼部之傷害云云。惟依據卷附告訴人乙○○於案發當日
    深夜至佳里綜合醫院急診，並於隔日凌晨轉診至成大醫院之
    急診紀錄及病歷資料，可知乙○○於九十七年三月二十九日
    至佳里綜合醫院急診時，即已表示左眼視力因遭磚頭毆打而
    較模糊，醫生於處理頭部外傷之縫合後，則建議其轉到有眼
    科急診之醫院就診，而乙○○於隔日凌晨轉到成大醫院急診
    外科，經會診眼科並做必要之診治後，即於九十七年三月三
    十一日開立診斷證明書，診斷告訴人乙○○係受有左眼鈍挫
    傷併上下眼瞼瘀傷、左上眼瞼外側撕裂傷約1公分及左側頭
    皮撕裂傷約4公分之傷害，是可知告訴人乙○○所受上開左
    眼鈍挫傷併上下眼瞼瘀傷、左上眼瞼外側撕裂傷約1公分（
    即佳里綜合醫院診斷證明書所記載「臉部撕裂傷約0.5公分
    」
    部分）之傷害，應係遭被告甲○○毆打所致無疑，被告甲○○辯稱：其傷害行為並未造成告訴人乙○○眼部受傷云云，
    應屬卸責之詞，並不足採。
 3. 而被告甲○○雖又辯稱：並無證據可證明告訴人乙○○所提
    出診斷證明書所載受有左眼外傷性視神經病變及頭部外傷症
    候群、腦震盪後遺症、頭部撕裂傷併頭痛、睡眠障礙等傷害
    ，係其於九十七年三月二十九日持磚塊毆打告訴人頭、臉部
    所造成之頭部及臉部外傷所導致云云。然被告甲○○於九十
    七年三月二十九日因持磚塊毆打告訴人乙○○，因而造成乙○○受有左眼鈍挫傷併上下眼瞼瘀傷、左上眼瞼外側撕裂傷
    等傷害一情，前已明敘。另依據乙○○所提出其於九十六年
    三月五日在李芳輝內小兒科診所體檢時由該所製作之全民健
    康保險成人預防保健服務檢查單、乙○○於成大醫院之病歷
    及成大醫院九十九年四月十五日成附醫眼字第0990004965號
    函附病患診療資料摘要表所載：「乙○○左眼外傷性視神經
    病變是97年3月31日（應為97 年3月29日之誤）發生，至99
    年2月25日已近兩年，病情穩定，依醫理而言不會再惡化或
    改善，稱為『眼睛受傷已定型』。」、「視野檢查左眼有缺
    損（97.04.30與98.09.15 ），視野誘發電位檢查左眼波形
    較右眼稍差（97.04.30），這兩者支持左眼可能有外傷性視
    神經病變。」、「個人認為乙○○左眼受傷後之可能視力（
    應指矯正視力）至少為0.3，可能確因外傷造成某一程度之
    視神經受損和視力減退，但由於當事人在多次視力檢查缺乏
    一致之情形，且在短時間內有所矛盾，例如98.07.31、98.0
    8.05、98.09.15和98.09.17，因此無法鑑定或確定或出示其
    真正視力。」等語，是依據乙○○於九十年三月五日在李芳
    輝內小兒科診所體檢之檢查單，可知乙○○於案發前一年左
    眼之裸視約為0. 7，其於九十七年三月二十九日左眼外傷後
    至現今受傷定型為止，其左眼矯正視力則降至至少為0.3，
    經儀器檢查該眼視野確有缺損、波形較右眼差，可能確因外
    傷造成某一程度之視神經受損和視力減退之狀況，是告訴人
    乙○○陳稱其左眼因遭被告甲○○傷害之結果，已受有外傷
    性視神經病變且減損視力一節，尚屬有據。再觀諸告訴人乙○○自九十二年四月二十一日起至九十八年七月二十四日止
    於佳里綜合醫院之急診及病歷資料，及其自九十二年起至九
    十八年間至李芳輝內小兒科診所及黃永裕診所就診之病歷紀
    錄，亦可證乙○○於九十七年三月二十九日遭被告甲○○毆
    打頭部成傷前，並無因外傷性頭痛就診之記錄，其係於九十
    七年三月二十九日遭甲○○毆打頭部成傷後，因頭痛持續一
    段時間，始自同年五月八日起頻繁前往佳里綜合醫院求診治
    療年餘，並經該院於九十八年七月十三日診斷為頭部外傷症
    候群、腦震盪後遺症、頭部撕裂傷併頭痛、睡眠障礙等情，
    是乙○○所述因遭被告甲○○毆打頭部成傷，因而演變為頭
    痛及睡眠障礙一情，顯非無據。被告甲○○空言否認其毆打
    乙○○頭、臉部成傷，造成乙○○左眼外傷性視神經病變、
    頭部外傷症候群、腦震盪後遺症、頭部撕裂傷併頭痛、睡眠
    障礙，應屬卸責之詞，而不可採。又告訴人乙○○所受眼部
    傷害部分，業經公訴人於本院九十八年四月八日審理程序中
    為補充，且與原起訴部分有實質上一罪之關係，本院自得併
    予審酌，並自應由本院就乙○○所受頭部外傷所引發頭痛、
    睡眠障礙等傷害，一併補正如犯罪事實欄所載。
  (二)被告甲○○、庚○○雖辯稱：渠等以磚塊、徒手毆打或拉扯
    告訴人乙○○、己○○成傷之行為，均係遭乙○○、己○○
    攻擊後所為之正當防衛行為，依法應不罰云云。惟按正當防
    衛必須對於現在不法之侵害始得為之，侵害業已過去，即無
    正當防衛可言。至彼此互毆，又必以一方初無傷人之行為，
    因排除對方不法之侵害而加以還擊，始得以正當防衛論。故
    侵害已過去後之報復行為，與無從分別何方為不法侵害之互
    毆行為，均不得主張防衛權，最高法院三十年上字第一０四
    ０號著有判例。而被告甲○○、庚○○於本院訊問時即已坦
    承渠二人於案發時、地係分別與告訴人乙○○、己○○互毆
    及打架等語，又依據被告甲○○於本院審理時所供：「我把
    乙○○壓在地上，乙○○也有掙扎，我們就在地上纏鬥，我
    就是要把乙○○壓在地上。我要打乙○○，但乙○○掙扎，
    是否有打到我不知道。乙○○的妹妹在後面幫忙拉住我，並
    拿鐵條打我。後來我把乙○○放開，我就站起來，乙○○有
    無站起來我不知道，但我看到他同一時間從地上撿拾磚塊就
    從我的頭上左側耳朵砸下去。我因為痛後退，本來在路的中
    間，我退到我的家門口，我看到乙○○又衝過來，我看到地
    上有磚頭，我也撿拾地上磚頭抵抗隨便亂揮，那時候我就抓
    狂，可能在揮的時候有打到乙○○。」等情，及被告庚○○
    於本院審理時所述：「我在車上聽他們大小聲我才下車，就
    看到乙○○就拿刀子從屋子出來，他太太、他妹妹把刀子搶
    下來。然後己○○出來之後就說一句很難聽的話，我怕我先
    生忍不住會去打己○○，我就過去勸架，結果己○○就來我
    前面拉我的衣服、頭髮，我們就相互拉扯頭髮、衣服。兩人
    彼此拉扯時，都跌落地上，己○○跌落地上時，還有用腳踢
    我。」、「（她是如何用腳踢你？）起先她跌倒之後，我不
    想讓她起來，我怕她起來又要跟我吵架，所以我壓制她，她
    就要用腳把我踢開。她有用腳踢到我的腹部。踢完之後，彼
    此又拉扯，後來打一打之後又跌倒地上，是鄰居過來勸架之
    後我們才停止。是鄰居先把我拉起來，再把己○○拉起來，
    是鄰居老二拉己○○起來。」等語，縱令渠二人所辯渠等二
    人傷害告訴人乙○○、己○○係因先遭告訴人攻擊所致等語
    屬實，惟被告甲○○、己○○既已分別自承仍有將告訴人乙○○壓置在地上毆打，因抓狂而持磚頭揮向告訴人乙○○；
    及與己○○彼此拉扯頭髮、衣服、相互毆打等情，足見被告
    二人主觀上顯係基於報復而非出於防衛意思所為，客觀上亦
    非正當之排除侵害行為，自不該當刑法第二十三條之正當防
    衛行為，而無適用該條不罰之餘地，則被告甲○○、庚○○
    辯稱渠等二人之傷害行為均得主張正當防衛不罰云云，實屬
    畏罪之詞，亦不足採。
  (三)至告訴人己○○雖於偵查中提出佳里綜合醫院九十七年七月
    十日之診斷證明書，欲證明其因本件傷害案件尚受有下背部
    荐尾椎挫傷之傷害云云。惟此部分之犯罪事實業據被告庚○○所否認，又依據己○○上開診斷證明書及卷附佳里綜合醫
    院之病歷資料，可知其係距本件傷害案件發生後七日，即九
    十七年四月五日，始因下背部荐尾椎挫傷之傷害至佳里綜合
    醫院急診治療，則其上開下背部荐尾椎挫傷之傷害是否因其
    他原因在案發後至己○○就診前所造成，即尚非無可疑之處
    。且若告訴人己○○所述其所受下背部荐尾椎挫傷之傷害係
    於案發當日遭被告庚○○毆打所致一情為真，則其既已於九
    十七年四月五日為此至醫院就診之情形下，依一般常理，己○○自應在歷次警詢及偵查中主張其尚受有此部分之傷害，
    以維護自己之權益，然其卻於九十七年四月二十七日警詢時
    表示僅受有右腳踝擦傷、右手擦傷、右手腕扭傷之傷害，並
    在九十七年七月八日檢察事務官偵訊後，遲至同年九月十七
    日始以刑事答辯狀主張尚受有下背部荐尾椎挫傷之傷害，則
    其所為，實亦與常情有違。此外，尚無其他證據證明告訴人
    己○○此部分之傷害亦係遭被告庚○○於案發當日毆打所致
    ，是告訴人己○○指述其此部分傷害係被告庚○○所為，即
    不足採。
  (四)另告訴人乙○○雖指稱：其於案發當日遭被告甲○○以磚頭
    毆打成傷後，左眼矯正視力已減損至0.3，依成大醫院九十
    八年四月二十四日函，已符合勞農保殘廢標準，應已構成刑
    法第十條四項第一款之重傷規定重毀損一目視能之重傷規定
    云云。惟按刑法第十條第四項第一款所謂重傷，係以毀敗或
    嚴重減損一目之視能始屬之。而本件告訴人乙○○因於案發
    時、地遭被告甲○○以磚頭砸傷左眼後，因而演變為左眼外
    傷性視神經病變造成視力減損，惟眼傷後之可能矯正視力至
    少為0.3，已符合農保或勞保殘廢標準（0.6以下），不符合
    身心障礙標準，亦不符合一般保險公司失明標準（0.02以下
    ），且已無改善及惡化機會等情，雖已敘明在前，並有成大
    醫院九十八年四月四日成附醫眼字第0980006648號函附病患
    診療資料摘錄表及九十九年四月十五日成附醫眼字第099000
    4965號函附病患診療資料摘錄表各一份在卷可佐。然依據告
    訴人乙○○於歷次偵、審所述，可知其於眼傷後，左眼視力
    雖較模糊，亦造成生活不便，但對其日常生活起居影響並非
    甚重，且尚可自行開車出門一情並不爭執，則其左眼所受傷
    害既僅造成生活不便，而非毀敗或嚴重減損一目之機能，自
    難謂已達重傷之程度。
  (五)從而，本件事證明確，被告甲○○、庚○○普通傷害犯行，
    洵堪認定，均應予依法論科。
二、被告乙○○、己○○被訴普通傷害部分：
  (一)訊據被告乙○○、己○○固均不否認曾於案發時、地分別與
    告訴人甲○○、庚○○發生口角爭執，惟均矢口否認有何傷
    害告訴人甲○○及庚○○之犯行，被告乙○○辯稱：伊於案
    發時、地並無持磚頭及徒手毆打告訴人甲○○，反係甲○○
    於案發時、地因故突然持磚頭砸伊頭部，並將伊過肩摔使伊
    受傷，伊為使自己不再遭受甲○○之傷害，始以腳踢開甲○○手中磚塊，是甲○○所受右側手指挫傷之傷害，應係甲○○持磚頭毆打伊頭部時所致，又甲○○所受左側外耳之開放
    性傷口、頭皮挫傷等傷害，則係伊踢開磚頭時，甲○○不慎
    遭自己磚頭碰傷所致，均屬正當防衛而應不罰云云，並提出
    監視錄影畫面及翻拍照片為證。被告己○○則辯稱：伊於案
    發當時並未徒手毆打告訴人庚○○，反係庚○○突將其推倒
    在地後，以腳踩住其胸部，並以手拉住其右手之方式將其壓
    制在地，直至證人戊○○到場將伊二人分開，伊始獲救，而
    庚○○所受腹壁挫傷之傷害，恐係伊倒地欲以腳踢開庚○○
    之壓制時不慎踢到庚○○衣服所致，應屬正當防衛而不罰云
    云。然查：
  1.被告乙○○、己○○於案發當日在渠二人位於臺南縣佳里鎮
    鎮○街85巷20號住處前，因口角糾紛，乙○○因而徒手與告
    訴人甲○○發生互毆扭打，並持磚頭毆打甲○○頭部，因而
    使甲○○受有左側外耳之開放性傷口、右側手指挫傷及頭皮
    挫傷等傷害；己○○則徒手與告訴人庚○○發生拉扯扭打，
    並以腳踢庚○○之腹部，造成庚○○腹壁挫傷之傷害等情，
    業據告訴人即證人甲○○、庚○○於歷次本院訊問時指述明
    確，核與證人即目擊證人丙○○於警詢中所證：「（是否親
    眼目睹乙○○、甲○○等人傷害過程？）沒有看見全程。」
    、「（如何知道乙○○、甲○○等人在住處前打架？）聽到
    女生在外面吵鬧的聲音出來門外看才知道。」、「我只看到
    甲○○的老婆（即庚○○）與乙○○的老婆（即己○○）2
    人在互相拉扯頭髮。戊○○把2人打開。」、「（上開事件
    何人受傷？）甲○○及乙○○2人都有受傷流血。」、「庚○○與己○○在家門前互相拉扯頭髮。」等語，及證人丁○○於警詢、偵查及本院審理時所證：案發當時其聽到外面有
    女生吵架聲，打開窗戶看到乙○○、甲○○二人躺在地上扭
    打，遂與哥哥丙○○、戊○○一同下樓勸阻，當其下樓時，
    只見乙○○與甲○○兩人戶以手肘將對方脖子勒住在地上扭
    打，己○○與庚○○則互拉頭髮扭打在地，其與戊○○則分
    別將四人拉開，當時曾見到乙○○頭上濕濕的，似有水或血
    等語；證人戊○○於警詢、偵查及本院審理時所證：其於案
    發當日晚間因酒醉在家睡覺，被樓下吵鬧聲吵醒十分生氣，
    開窗看到乙○○、己○○、甲○○、庚○○四人在樓下吵架
    對峙，遂叫丙○○及郭家翰下樓勸阻，下樓後其看到乙○○
    與甲○○、己○○與庚○○兩兩在一起拉扯，其只擔心所種
    花卉遭渠四人弄壞，遂將其中二人拉開，並責怪他們吵到鄰
    居，惟未注意渠四人拉扯情形及受傷狀況等語均相符合，且
    有甲○○、庚○○於九十七年三月二十九日之新樓醫院診斷
    證明書各一份附卷可稽，並有磚塊一個扣案可資佐證，應屬
    實在。
  2.被告乙○○、己○○雖以前揭情詞置辯，並提出監視錄影畫
    面、翻拍照片及診斷證明書等為證。惟觀諸被告乙○○、己○○所提出上開三段監視錄影畫面之勘驗筆錄，其中雖有被
    告乙○○被告訴人甲○○過肩摔、鄰居勸架並拉開欲倒地之
    甲○○及被告乙○○摀左眼從後追趕甲○○之三段畫面，可
    證被告乙○○稱曾被告訴人甲○○過肩摔並持磚塊毆打左側
    頭部成傷一節非虛；但以第一段畫面中顯示被告乙○○當時
    確係以手環抱告訴人甲○○頸部拉扯一小段距離後遭甲○○
    側甩在地，被告乙○○起身後並無摀住左眼之痛苦模樣，反
    而是相隔十四秒後的第二個畫面中，鄰居拉開勸架並拉開甲○○時，甲○○確有站不住而傾斜跌倒之情形，被告乙○○
    當時始摀住眼睛呈痛苦狀，反而益證告訴人甲○○所述：其
    欲擺脫被告乙○○緊勒其頸部之手，而將乙○○過肩摔後，
    隨即遭起身之乙○○持磚頭毆打其左側頭部成傷，其因一時
    氣憤始取家中金爐下方磚頭回擊乙○○頭部等情，所言並非
    無據。且以告訴人甲○○慣用右手，其持磚近身欲毆打被告
    乙○○頭部時，該磚頭必靠近甲○○身體之右側，則乙○○
    倒地以腳踢踹之時，因僅得使用腰力及腿力，所踢踹之角度
    必定受限，其得否用非正面踢踹之力量將該磚塊傾斜踢飛至
    甲○○之頭部左側以致甲○○左耳成傷一節已堪存疑，更況
    尚同時造成甲○○左側外耳之開放性傷口及頭皮挫傷等傷害
    亦仍甚難想像。再輔以證人丙○○、戊○○、郭家翰於警詢
    、偵查或本院審理時，均已明確證稱：被告乙○○與告訴人
    甲○○間、被告己○○與告訴人庚○○間，確有相互以手肘
    勒頸、扭打或拉扯之互毆行為等情，且其三人與被告乙○○
    、己○○、告訴人甲○○、庚○○間僅係相處二、三年之普
    通鄰居，彼此於本件案發前均無怨隙，其中證人郭家霖甚至
    於本院審理時證稱，其與被告乙○○、己○○比較有話講，
    與告訴人甲○○、庚○○夫妻僅點頭之交而已，是其三人當
    無甘冒偽證罪責故意構陷被告乙○○、己○○二人而維護告
    訴人甲○○、庚○○夫妻之必要，所證當屬可採。而被告乙○○、己○○於案發當時既係因口角糾紛而基於傷害犯意分
    別與告訴人甲○○、庚○○發生互毆，以致造成告訴人甲○○、庚○○受有如犯罪事實欄所載之傷害，渠等所辯前揭傷
    害行為均係先遭甲○○、庚○○攻擊時之正當防衛行為應屬
    不罰云云，顯屬飾卸之詞，不足採信。
  (二)是本件事證明確，被告乙○○、己○○之傷害犯行，亦堪認
    定，均應予依法論科。
三、核被告甲○○、庚○○、乙○○、己○○所為，均係犯刑法
    第二百七十七條第一項之普通傷害罪。爰審酌被告四人於本
    案發生前幾均無刑事犯罪紀錄，有臺灣高等法院被告前案紀
    錄表共四份在卷可稽，素行均甚良好，二家比鄰而居卻不知
    和睦相處、相互容忍及與人為善，以共營良好生活環境，僅
    因洗車糾紛即惡言相向，報復動作頻頻，甚而發生本件傷害
    事件，雙方均難辭其咎，而渠四人犯後僅被告甲○○、庚○○坦承大部分犯行，態度尚可，被告乙○○、己○○則仍飾
    詞狡辯，毫無悔意，又被告乙○○、己○○所受傷害分別較
    甲○○、庚○○為重，及渠四人至今均未賠償對方損害，不
    宜宣告緩刑等一切情狀，分別量處如主文所示之刑，並各諭
    知易科罰金之折算標準，以示懲儆。
據上論斷，應依刑事訴訟法第二百九十九條第一項前段，刑法
第二百七十七條第一項、第四十一條第一項前段，刑法施行法
第一條之一，判決如主文。
本案經檢察官辛○○到庭執行職務。
中    華    民    國    99    年    6     月    10    日
                  刑事第三庭  審判長  法  官  鄭文祺
                                      法  官  陳振謙
                                      法  官  劉秀君
以上正本證明與原本無異。
如不服本判決應於收受本判決後10日內向本院提出上訴書狀，並
應敘述具體理由。其未敘述上訴理由者，應於上訴期間屆滿後20
日內向本院補提理由書狀（均須按他造當事人之人數附繕本）「
切勿逕送上級法院」。
                                      書記官  曾盈靜
中    華    民    國    99    年    6     月    14    日
附錄法條：
中華民國刑法第277條
（普通傷害罪）
傷害人之身體或健康者，處 3 年以下有期徒刑、拘役或 1 千元
以下罰金。
犯前項之罪因而致人於死者，處無期徒刑或 7 年以上有期徒刑
；致重傷者，處 3 年以上 10 年以下有期徒刑。

司法院資訊處製作；財團法人民間司法改革基金會備份。
